臺灣彰化地方法院刑事判決　　　　　　　94年度易字第1018號
公　訴　人　臺灣彰化地方法院檢察署檢察官
被　　　告　乙○○○
上列被告因違反商標法等案件，經檢察官聲請簡易判決處刑 (94
年度偵字第4910號)，本院因認不宜以簡易判決處刑，乃改用通
常程序審理，判決如下：
    主  文
乙○○○連續行使偽造私文書，足以生損害於公眾及他人，處有
期徒刑參月，如易科罰金，以佰元折算壹日。如附表參所示之
物沒收之。
    犯罪事實
一、乙○○○係位於彰化縣溪州鄉○○村○○路○段507號販賣冷
    飲、檳榔及零售菸酒等雜貨商店之負責人，明知如附表壹各
    編號所示之圖樣，均係臺灣菸酒股份有限公司（其前身為臺
    灣省菸酒公賣局，以下簡稱臺灣菸酒公司）向我國經濟部中
    央標準局（該局於民國88年1月26日起改制為經濟部智慧財
    產局）先後申請註冊，於附表壹所示專用期限內，就表列所
    指定之專用商品，取得商標專用權之商標圖樣（註冊號數、
    專用期限及指定使用之商品均詳如附表壹各編號所載），且
    現均仍在商標專用期限內，竟基於轉售圖利及行使偽造私文
    書之概括犯意聯絡，未經臺灣菸酒公司同意或授權，即於94
    年4月間某日，向一姓名年籍不詳之成年人以每條新台幣 (
    下同)290 元之價格購入如附表貳所示之香煙 (其上有如附
    表壹各編號所示之商標圖樣)。上開購入之香煙與臺灣菸酒
    公司所生產之各該種類香煙有使用相同於如附表壹各編號所
    示商標圖樣，屬於同一商品，均屬仿冒品；且上開仿冒香煙
    ，每條10包，每條及每包之外包裝上偽造印製有如附表貳各
    編號所示之商品條碼，為生產公司賦予商品之辨識標記，一
    經電腦判讀，即可辨識為我國臺灣菸酒公司某廠所生產之何
    種商品，係在物品上之文字，依習慣表示為商標權人臺灣菸
    酒公司所生產製造之商品之私文書。乙○○○即自94年4月
    間購入上開仿冒香煙之日起，以每包35元之價格，每次販售
    1包，而連續出售予不特定人牟利，計賣出如附表貳各編號
    所示之仿冒香煙，足以生損害於中華民國商品條碼策進會對
    於條碼之管理、臺灣菸酒公司對商品之控管及不特定顧客大
    眾之消費權益。嗣於94年6月22日上午11時許，為警前往上
    開乙○○○所經營之商店當場查獲，並扣得如附表參各編號
    所示之仿冒香煙計64包 (其中如附表參各編號所示之種類香
    煙各1包，共計4包，為臺灣菸酒公司臺中營業處各取樣1包
    攜回鑑定)；及臺灣菸酒公司於本院審理時所提出相同品名
    、相同商品條碼及相同外包裝之真品香煙即長壽黃硬盒菸、
    長壽白軟包淡菸、新樂園淡菸、長壽白軟包淡菸 (新口味)
    各1條又1包 (即各11包)以供比對。
二、案經彰化縣警察局田中分局報請臺灣彰化地方法院檢察署檢
    察官偵查後聲請簡易判決處刑，因本院認不宜以簡易判決處
    刑，改依通常程序審理。
    理    由
壹、有關證據能力部分之說明
一、(一)按被告以外之人（包括證人、鑑定人、告訴人、被害人
        及共同被告等）於審判外之陳述雖不符刑事訴訟法第
        159條之1至之4等4條之規定，而經當事人於審判程序同
        意作為證據，法院審酌該言詞陳述或書面陳述作成時之
        情況，認為適當者，亦得為證據；當事人、代理人或辯
        護人於法院調查證據時，知有刑事訴訟法第159條第1項
        不得為證據之情形，而未於言詞辯論終結前聲明異議者
        ，視為有前項之同意，同法第159條之5定有明文。立法
        意旨在於傳聞證據未經當事人之反對詰問予以核實，原
        則上先予排除；惟若當事人已放棄反對詰問權，於審判
        程序中表明同意該等傳聞證據可作為證據；或於言詞辯
        論終結前未聲明異議，基於尊重當事人對傳聞證據之處
        分權，及證據資料愈豐富，愈有助於真實發見之理念，
        且強化言詞辯論主義，使訴訟程序得以順暢進行，上開
        傳聞證據亦均具有證據能力。
    (二)本件證人即被害人臺灣菸酒公司之人員陳啟彬曾於警詢
        中為陳述，其性質雖屬傳聞證據，惟其未再於法院審理
        中為陳述，且查無符合同法第159條之1至之4等4條關於
        傳聞證據例外有證據能力之情形，然其所為之上開警詢
        筆錄內容，業於法院審理時予以提示後，經檢察官及被
        告均未於言詞辯論終結前對該等筆錄內容異議，依上開
        規定，是陳啟彬於警詢之證言應擬制同意其有證據能力
        。又本院審酌上開筆錄作成時，較無人情施壓或干擾，
        亦無不當取供之情形，認為以之作為本案之證據亦屬適
        當，是其於警詢筆錄之證言自具有證據能力。
    (三)臺灣菸酒公司鑑定菸酒仿品之鑑定函，係被告以外之人
        (被害人)於審判外之書面陳述，且非法院或檢察官依刑
        事訴訟法第198條或208條第1項囑託選任之鑑定人或機
        關、團體所為鑑定，該非依法定鑑定程序所鑑定之結果
        ，依同法第159條第1項規定，屬傳聞證據。又該鑑定係
        針對具體個案為之，故亦非同法第159條之4所列之文書
        。然上開函文經本院於審理時予以提示後，當事人均未
        於言詞辯論終結前異議其不得作為證據，依上開規定，
        該鑑定函應擬制同意其有證據能力。又本院審酌該書面
        陳述作成時之情況認為以之作為本案證據為適當，故有
        證據能力。
    (四)彰化縣政府查獲違法菸酒案件現場處理紀錄表，係被告
        以外之人於審判外之書面陳述，屬傳聞證據。又該現場
        處理紀錄表係針對具體個案為之，故亦非同法第159條
        之4所列之文書。然上開紀錄表經本院於審理時予以提
        示後，當事人均未於言詞辯論終結前異議其不得作為證
        據，依上開規定，該鑑定函應擬制同意其有證據能力。
        又本院審酌該書面陳述作成時之情況認為以之作為本案
        證據為適當，故有證據能力。
二、(一)又按除有顯不可信之情況外，公務員職務上製作之紀錄
        文書、證明文書得作為證據，刑事訴訟法第159條之4第
        1款有明文規定。
    (二)本件警局之扣押筆錄及扣押物品目錄表，係司法警察因
        實施或執行搜索、扣押而製作之文書，為被告以外之人
        於審判外之書面陳述；經濟部智慧財產局商標資料檢索
        之相關商標資料、前經濟部中央標準局及改制後之經濟
        部智慧財產局商標註冊證，亦屬被告以外之人於審判外
        之書面陳述，雖性質上均為傳聞證據之一種，然上開文
        書屬公務員職務上製作之紀錄文書或證明文書，用以證
        明文書所載事項真實，茲並無顯不可信之情況，依上揭
        第159條之4第1款規定，應有證據能力。
貳、認定犯罪事實所根據之證據及理由
一、被告乙○○○於本院審理時坦承係位於彰化縣溪州鄉○○村
    ○○路○段507號販賣冷飲、檳榔等雜貨商店之負責人，有於
    犯罪事實欄所載時、地，向前來兜售、未曾謀面之某不知名
    業務員，以每條290元之低價購入及連續以每次1包、每包35
    元之價格售出，如附表貳各編號所示之香煙；又之前向其他
    往來之菸酒行進貨，香煙單價為1條3百多元等事實明確。
二、證人即被害人臺灣菸酒公司人員陳啟彬於警詢中證述查獲經
    過及查獲之物為仿品香煙、證人即同公司人員甲○○於本院
    審理時結稱臺灣菸酒公司之銷貨通路、真品價格及查獲物為
    仿品等情在卷。
三、彰化縣政府查獲違法菸酒案件現場處理紀錄表、警局之扣押
    筆錄及扣押物品目錄表各1份，亦可證本件查獲時、地、經
    過及扣案物品等事實。
四、扣案之仿品香煙及告訴代理人甲○○提出之真品香煙附卷可
    佐。
五、臺灣菸酒公司94年7月1日台菸酒菸字第0940013425號函影本
    1紙，內容載明：扣案之香煙經鑑定結果外觀印刷與本公司
    產品有異，均非本公司產品等語在卷無誤。
六、經濟部智慧財產局商標資料檢索之相關商標資料4份 (網路
    電腦查詢資料)、前經濟部中央標準局及改制後之經濟部智
    慧財產局商標註冊證影本2份(本院94年度斗簡字第348號卷
    第11、13頁）；足證如附表壹各編號所示之商標圖樣，分別
    係臺灣菸酒公司向我國經濟部中央標準局（88 年1月26日改
    制為智慧財產局）註冊取得之商標專用權者，於附表壹表列
    所示專用期限內，就表列所指定之專用商品，取得商標專用
    權之商標圖樣，且現均仍在商標專用期限內等情。
七、前開扣案如附表參各編號所示之仿冒香煙，每條及每包之外
    包裝上，均有臺灣菸酒公司之商標圖樣，且有偽造之條碼，
    條碼下所標示之數字如附表貳各編號所示；又該仿冒香煙之
    種類項目及所使用之圖樣，與如附表壹所示之「專用商品」
    欄所示之商標專用商品俱屬相同，且使用如附表壹各編號所
    示之「侵害商標圖樣」欄所示之商標圖樣等情，有該扣案之
    仿品香煙可供查證，及告訴代理人甲○○所提真品香煙足資
    比對。
八、被告乙○○○係經營雜貨商店之人，平日有往來之菸酒行，
    此次卻向未曾謀面、前來兜售香煙之業務員，以低於平日購
    入煙品之價格購買香煙，之後再佯以真品零售價即每包35元
    之價格，每次售出1包，而連續售出予不特定人。則被告欲
    進貨香煙，竟捨平日往來之菸酒行，而向來路不明之人交易
    ，明顯對於該不知名之人所販售之香煙係仿冒商品，有所認
    識，是其基於轉賣圖利之目的而陳列販賣仿品甚明。
九、扣案如附表參所示之仿冒香煙，外包裝上均有偽造之商品條
    碼，被告持以販售予不特定前來之顧客，自足以生損害於中
    華民國商品條碼策進會對於條碼之管理、臺灣菸酒公司對商
    品之控管及不特定顧客大眾之消費權益甚明。
十、綜上事證明確，被告之犯行應堪認定。
參、對於被告辯解，本院之判斷：
一、被告乙○○○否認犯行，辯稱：伊不知購入之香煙係仿冒商
    品，該批香煙係一姓名年籍不詳之人前來兜售，該人稱該批
    香煙將屆保存期限，故售價便宜，伊確實不知為仿品，如伊
    知情，伊絕對不會販售云云。然查：
    (一)被告乙○○○係經營雜貨商店零售香煙之人，為被告乙
        ○○○所自陳。又自菸酒開放民營後，平日係向有往來
        之「南宏」、「有信」 (音同)等菸酒商行業務員批進
        香煙販售，約1條3百多元；且該等業務員大部分固定是
        那幾人等情，亦為被告乙○○○於本院審理時供明。是
        被告乙○○○所進欲販售之煙品，平日即有一定之進貨
        途徑及價格，且所接觸之業務員因固定為某幾人，故亦
        有一定之熟悉度至明。
    (二)菸酒雖已非專賣，而開放民營，然本件扣案之數款香煙
        均係臺灣菸酒公司前身即原台灣省菸酒公賣局專賣時代
        即生產、製造、販售之煙品，為公眾週知之事實，是該
        數種香煙之大盤、小盤以至零售價格均甚固定，不致有
        專賣或民營時代之不同而有太大差距。又被告乙○○○
        於本院審理時坦承自公賣局時代即曾向公賣局購買煙品
        等語，則被告對於扣案之數款香煙一般合理進價自知之
        甚詳，因此被告自煙品開放民營後，雖係向民間菸酒商
        行進貨，然仍係固定向「南宏」、「有信」 (音同)等
        幾家菸酒商行交易，且進價亦為1條3百多元之合理價格
        批貨販售，細繹被告此舉，顯見被告對於臺灣菸酒公司
        所生產煙品之合法銷售通路、合理價格有一定之認識。
    (三)此次為警查獲之香煙，是為仿品，已如前第貳點認定，
        而該批香煙，係被告向未曾謀面之不知名人所購買，進
        價為1條290元乙節，亦為被告陳述甚詳。則此次前來向
        被告乙○○○兜售香煙之人並非平日熟悉之業務員，售
        價又低於平日交易行情，在客觀上已足使人懷疑該批香
        煙來路不明，何況被告乙○○○係經營零售香煙之商家
        ，對於臺灣菸酒公司所生產煙品之銷售通路、合理價格
        有一定之認識，此次卻捨平日進貨途徑，冒然以未曾有
        過之低價購買該批香煙，是被告對於該批香煙為來路不
        明之仿品是為知悉甚明，故被告所辯不知情云云，無非
        卸責之詞，均不足採。
肆、論罪科刑理由：
    (一)按商品條碼係商品之編碼數字，改為平行線條的符號代
        替，以便能使裝有掃描器之機器閱讀，經過電腦解碼，
        將線條符號之號碼轉為數字號碼，而由電腦處理，主要
        係作為商品從製造、批發、銷售一連串作業過程自動化
        管理之符號。故商品條碼如同商品之身分証，代表一定
        之用意，前二位數係國家代碼，第三位至第六位數係廠
        商代碼，第七位至第十二位數，則為商品之專用條碼。
        是商品條碼為生產公司賦予商品之辨識標記，一經電腦
        判讀，即可辨識為某國家某廠商所生產之何種商品，係
        在物品上之文字，依習慣表示一定用意之證明即表示為
        特定廠商所製造出品之表徵，依刑法第220條第1項規定
        ，應屬刑法上之私文書無誤，則行為人如於產品上擅自
        冒用他家廠商之商品條碼而販售，即屬對顧客主張該條
        碼之內容而令買受人誤認該產品為被冒用廠商所生產，
        致影響被冒用廠商對外信譽，及該廠商對自身商品倉儲
        、流通管理之正確性與消費大眾之權益，且足使商品條
        碼管理組織（國際商品條碼總會或中華民國商品條碼促
        進會）對「國碼」、「廠商代碼」之控管、審核及發給
        程序失其功能，損害其對條碼管理之正確性。查扣案如
        附表參所示之仿冒香煙，外包裝上均有偽造之臺灣菸酒
        公司商品條碼，有扣案物附卷可稽，則扣案之仿冒香煙
        外包裝上之條碼，顯屬準私文書無誤。被告販售與不特
        定顧客以行使上開仿冒香煙外包裝上之偽造條碼，並足
        以生損害於中華民國商品條碼策進會對於條碼之管理、
        臺灣菸酒公司對商品之控管及不特定顧客大眾之消費權
        益，顯犯有刑法第216條、第210條、第220條之行使偽
        造私文書罪。故核被告所為，係犯商標法第82條之明知
        為仿冒商標商品而販賣罪及刑法第216條、第210條、第
        220條之行使偽造私文書罪。
    (二)被告先後多次販賣仿冒商標商品及行使偽造私文書等犯
        行，時間均緊接，犯罪構成要件均屬相同，顯係基於概
        括犯意反覆為之，應依刑法第56條之規定，論以一罪，
        並加重其刑。
    (三)被告以一行為，同時觸犯上開二罪名，為想像競合犯，
        應依刑法55條之規定，從一重之行使偽造私文書罪處斷
        。
    (四)被告上開行使偽造私文書犯行部分，雖未據公訴人起訴
        ，然此部分與與公訴人已起訴之違反商標法部分，有想
        像競合之裁判上一罪關係，為起訴效力所及，本院自應
        併與審究，附此敘明。
    (五)爰審酌被告無視商標專用權人之權益，明知其所販賣者
        係仿冒商品，仍恣意販賣仿冒他人商標之商品，營取差
        額利得，其行為已對臺灣菸酒公司之商譽及利益造成損
        害，亦危害消費者權益及工商企業之正常發展，且販賣
        仿冒商品之同時，亦行使仿冒香煙外包裝上偽造之商品
        條碼，表示為商標權人臺灣菸酒公司所製造之標貼之私
        文書，足以生損害於中華民國商品條碼策進會對於條碼
        之管理、保力達公司對商品之控管及不特定顧客大眾之
        消費權益，兼衡酌被告販賣仿品之數量非多、期間甚短
        ，明顯貪圖小利而蹈法網，及犯後雖否認犯行，亦尚未
        與被害人臺灣菸酒公司和解，為告訴代理人甲○○到庭
        陳明，然到庭態度尚屬良好等一切情狀，量處如主文所
        示之刑，並諭知易科罰金之折算標準。
    (六)扣案如附表參所示之香煙計64包 (其中如附表參各編號
        所示之種類香煙各1包，共計4包，為臺灣菸酒公司臺中
        營業處各取樣1包攜回鑑定，並無證據認定業已滅失)，
        應依商標法第83條之規定，均沒收之，併此敘明。
伍、適用法律依據
    (一)刑事訴訟法第452條、第299條第1項前段。
    (二)商標法第82條、第83條。
    (三)刑法第11條、第56條、第216條、第210條、第220條、
        第55條、第41條第1項前段。
    (四)罰金罰鍰提高標準條例第2條，判決如主文。
本案經檢察官江孟芝到庭執行職務。
中　　華　　民　　國　　94　　年　　11　　月　　17　　日
                  刑事第二庭    審判長法  官  周淡怡
                                      法  官  許旭聖
                                      法  官  吳永梁
以上正本證明與原本無異。
如不服本判決，應於送達後十日內向本院提出上訴狀（須附繕本
），上訴於臺灣高等法院臺中分院。
告訴人或被害人對於判決如有不服具備理由請求檢察官上訴者，
其上訴期間之計算係以檢察官收受判決正本之日期為準。
中　　華　　民　　國　　94　　年　　11　　月　　17　　日
                                      書記官  劉玫金
附錄論罪科刑法條：
商標法第81條第1款
未得商標權人或團體商標權人同意，有下列情形之一者，處三年
以下有期徒刑、拘役或科或併科新臺幣20萬元以下罰金：
一  於同一商品或服務，使用相同之註冊商標或團體商標者。
商標法第82條
明知為前條商品而販賣、意圖販賣而陳列、輸出或輸入者，處一
年以下有期徒刑、拘役或科或併科新臺幣5萬元以下罰金。
刑法第216條
行使第210條至第215條之文書者，依偽造、變造文書或登載不實
事項或使登載不實事項之規定處斷。
刑法第210條
偽造、變造私文書，足以生損害於公眾或他人者，處五年以下有
期徒刑。
附表壹：
┌──┬────────┬────┬────┬────┬──────────┐
│編號│  商 標 圖 樣   │申請權人│有效期限│註冊號數│   專  用  商  品   │
├──┼────────┼────┼────┼────┼──────────┤
│ 一 │                │台灣菸酒│71年11月│第001947│菸、菸草、菸葉。    │
│    │                │股份有限│1日起至 │84號    │                    │
│    │                │公司    │101年10 │        │                    │
│    │                │        │月31 日 │        │                    │
│    │                │        │止      │        │                    │
│    │                │        │        │        │                    │
│    │                │        │        │        │                    │
│    │                │        │        │        │                    │
│    │                │        │        │        │                    │
│    │                │        │        │        │                    │
├──┼────────┼────┼────┼────┼──────────┤
│ 二 │                │同  上  │92年12月│第010691│菸、菸草、香煙、雪茄│
│    │                │        │1日起至 │81號    │。                  │
│    │                │        │102年11 │        │                    │
│    │                │        │月30日止│        │                    │
│    │                │        │        │        │                    │
│    │                │        │        │        │                    │
│    │                │        │        │        │                    │
│    │                │        │        │        │                    │
│    │                │        │        │        │                    │
│    │                │        │        │        │                    │
├──┼────────┼────┼────┼────┼──────────┤
│ 三 │                │同  上  │92年11月│第010691│菸、菸草、香煙、雪茄│
│    │                │        │1日起至 │82號    │。                  │
│    │                │        │102年11 │        │                    │
│    │                │        │月30日止│        │                    │
│    │                │        │        │        │                    │
│    │                │        │        │        │                    │
│    │                │        │        │        │                    │
│    │                │        │        │        │                    │
│    │                │        │        │        │                    │
│    │                │        │        │        │                    │
├──┼────────┼────┼────┼────┼──────────┤
│ 四 │                │同  上  │92年3月 │第010386│菸、菸草、香煙、雪茄│
│    │                │        │16日起至│02號    │。煙斗、濾嘴、煙灰缸│
│    │                │        │101年10 │        │、打火機。          │
│    │                │        │月31日止│        │                    │
│    │                │        │        │        │                    │
│    │                │        │        │        │                    │
│    │                │        │        │        │                    │
│    │                │        │        │        │                    │
│    │                │        │        │        │                    │
│    │                │        │        │        │                    │
└──┴────────┴────┴────┴────┴──────────┘
附表貳：
┌───────────┬───────┬───────┬─────────┐
│商    品    名     稱 │購  入  數  量│售  出  數  量│商   品   條   碼 │
├───────────┼───────┼───────┼─────────┤
│長壽黃硬盒菸          │          40包│           5包│0000000000000號 、│
│                      │              │              │0000000000000號。 │
├───────────┼───────┼───────┼─────────┤
│長壽白軟包淡菸        │          30包│           3包│0000000000000號、 │
│                      │              │              │0000000000000號。 │
├───────────┼───────┼───────┼─────────┤
│新樂園淡菸            │          1包 │           無 │0000000000000號。 │
│                      │(係該不知名人 │              │                  │
│                      │免費附送試抽) │              │                  │
├───────────┼───────┼───────┼─────────┤
│長壽白軟包淡菸 (新口味│          1包 │           無 │0000000000000號。 │
│)                     │(係該不知名人 │              │                  │
│                      │免費附送試抽) │              │                  │
└───────────┴───────┴───────┴─────────┘
 附表參：
┌───────────────────┐
│應     沒      收     之        物    │
├───────────┬───────┤
│商    品    名     稱 │購  入  數  量│
├───────────┼───────┤
│長壽黃硬盒菸          │          35包│
│                      │              │
├───────────┼───────┤
│長壽白軟包淡菸        │          27包│
│                      │              │
├───────────┼───────┤
│新樂園淡菸            │          1包 │
├───────────┼───────┤
│長壽白軟包淡菸 (新口味│          1包 │
│）                    │              │
└───────────┴───────┘
